【裁判字號】    99,訴,10
【裁判日期】    990205
【裁判案由】    損害賠償
【裁判全文】
臺灣嘉義地方法院民事判決                99年度訴字第10號
原      告  甲○○
被      告  乙○○
上列當事人間請求損害賠償事件，原告提起刑事附帶民事訴訟（
民國98年度附民字第178號），經刑事庭移送前來，本院於99年1
月22日言詞辯論終結，判決如下：
  主  文
被告應給付原告新臺幣柒萬元。
原告其餘之訴駁回。
訴訟費用由被告負擔一百分之一，餘由原告負擔。
本判決第一項得假執行。
  事實及理由
一原告起訴主張：被告之妻林燕秋於民國94年10月29日向原告租
  用嘉義市○○路148號南側空地，置放貨車及物品，並於空地
  圍牆外擺攤賣蚵，而由原告供其水電使用，租金每月新臺幣（
  下同）3仟元，為空地租金及清潔費用，每日營業額約7、8仟
  元，1年營業額將近280幾萬元，迄今近4年，林燕秋於98年4月
  28日進行腦部手術，在家休養，故改由被告擺攤。被告無感恩
  之念，於98年7月28日下午4時30分許，在嘉義市○○路9號之
  上島飲食店，無故毆打原告2次，被告用膝蓋抵住原告之脖子
  ，再用雙手抓原告之頭去撞地面，欲置原告於死地，惡性重大
  。原告年老體衰，原有高血壓、血糖高、心血管、坐骨神經痛
  、白內障及過敏性氣喘之老人機能性退化之慢性疾病，不堪被
  告年輕體壯之重擊，原告2個月來暴瘦4公斤，內傷已重，需長
  時間療養、觀察。又因受被告重擊，20顆瓷牙假牙（2排）也
  鬆動，與牙床異位，咬花生會痛，將來如2排瓷牙打掉重新裝
  設，連同植牙需花費近百萬元，原告請求100萬元，日後醫療
  費100萬元，另原告之頭部痛、血壓高、頸部被壓傷，原告心
  靈上之污辱也需長時間平復，請求精神上損失300萬元，爰提
  起本訴，請求被告應給付原告500萬元。
二被告則以：本院98年度易字第512號刑事判決及原告提出之診
  斷證明書僅記載原告受有擦傷，這怎會有原告所說牙齒、高血
  壓等症狀，本件糾紛是原告挑釁才發生，當時是原告在賭搏，
  伊勸原告不要賭博，後來到外面是原告先動手推伊，伊才把原
  告反推在地上，伊也有受傷。且原告在上島飲食店有罵伊，後
  來伊先走出飲食店，原告請求沒有理由等語置辯。
三本院之判斷：
(一)經查：被告於98年7月28日下午4時30分許，在嘉義市○○路9
  號之上島飲食店，與原告發生糾紛，並與原告拉扯，致原告受
  有鼻血、鼻擦傷、右前臂擦傷、頭皮挫傷、左前胸壁挫傷等情
  ，業據被告於本件所涉刑事案件審理時供承無訛，另證人即上
  島飲食店之負責人黃嬰蘭於本件所涉刑事案件警詢時證稱：原
  告與被告於98年7月28日下午4時30分許，至伊經營之上島飲食
  店飲酒，大約過半小時後，伊看見原告要找人擲骰子賭博，因
  是公共場所，伊有制止原告，原告不理會伊所說的話，因伊有
  事要忙就離開，經過不到5分鐘，伊看見被告將擲骰子的碗公
  丟置地上，原告與被告就發生口角，嗆聲說到外面講清楚，當
  原告先走出至門口時，被告趁原告不注意，從後面臀部大力踹
  原告一腳，原告重心不穩，身體直接向前撲倒，造成原告鼻樑
  撞地流血受傷等語，並有原告提出財團法人天主教聖馬爾定醫
  院診斷證明書1紙為證，又被告因上開傷害原告之行為，經本
  院以98年度易字第512號刑事判決判處有罪在案，亦有卷附上
  開刑事判決可稽，是上開事實，應堪採認。至原告雖另主張：
  被告無故毆打原告2次，且用膝蓋抵住原告之脖子，再用雙手
  抓原告之頭去撞地面等情，然為被告所否認，原告復未提出其
  他證據以實其說，尚難遽採。
(二)按因故意或過失，不法侵害他人之權利者，負損害賠償責任。
  不法侵害他人之身體、健康者，被害人雖非財產上之損害，亦
  得請求賠償相當之金額，民法第184條第1項前段、第195條第1
  項前段分別定有明文。本件被告故意傷害原告之身體，並造成
  原告受傷，則依上述規定，被告對原告因此所受之損害，自應
  負損害賠償責任。茲就原告請求明細說明如下：
1.精神上損失部分：
  按慰撫金之賠償，須以人格權遭遇侵害，使精神上受有痛苦為
  必要，其核給之標準固與財產上損害之計算不同，然非不可斟
  酌雙方身分資力與加害程度，及其他各種情形核定相當之數額
  （最高法院51年度臺上字第223號判例要旨參照）。經查，原
  告因本件事故受有鼻血、鼻擦傷、右前臂擦傷、頭皮挫傷、左
  前胸壁挫傷，精神受有相當之痛苦，被告就原告精神上之損害
  ，即須負賠償責任。又原告係32年10月29日生，發生本件事故
  時年約65歲，學歷係高中畢業，前曾經營馬場；被告係55年1
  月1日生，發生本件事故時年約43歲，學歷係高中畢業等情，
  有上開刑事卷之年籍可憑，並分據兩造陳明在卷。另原告名下
  並無財產，被告名下有房屋、土地共有4筆、汽車一部，價值
  合計470餘萬元，有稅務電子閘門所得調件明細表2份在卷可證
  。本院審酌兩造之身分、地位、經濟能力，及原告受傷程度與
  所受精神上之痛苦，暨被告僅因細故即出手傷害原告等一切情
  狀，認原告請求精神上損失以7萬元為適當，逾此部分請求，
  尚難准許。
2.次按當事人主張有利於己之事實者，就其事實有舉證之責任。
  民事訴訟法第277條前段定有明文。本件原告另主張因此事故
  造成20顆瓷牙假牙（2排）鬆動、牙床異位，將來如2排瓷牙打
  掉重新裝設，連同植牙需花費近百萬元，原告請求100萬元及
  日後醫療費100萬元等情，則為被告所否認，原告固提出藥袋3
  紙，其上記載適應症有狹心症、高血壓、氣喘為證，然原告原
  本即有高血壓、血糖高、心血管、坐骨神經痛、白內障及過敏
  性氣喘之老人機能性退化之慢性疾病，此為原告於起訴狀所自
  承，且原告因本件事故所受傷勢係鼻血、鼻擦傷、右前臂擦傷
  、頭皮挫傷、左前胸壁挫傷，亦難認因此造成上開狹心症、高
  血壓、氣喘等症狀。此外，原告並未提出其他證據，以證明其
  因本件事故而有植牙等花費100萬元及日後醫療費100萬元之必
  要，故原告此部分請求，自屬無據。
(三)原告固請求調臺灣嘉義地方法院檢察署98年度偵字第6236號（
  下稱偵卷）案件其中98年8月25日偵訊錄音帶，以證明被告當
  庭有陳述當時他喝很多酒，事情他都不記得，蘇錦玄沒喝酒，
  由他陳述比較清楚，且原告當庭有陳述：被告在98年7月28日
  有打我二次，被告用膝蓋抵住我的脖子，再用雙手抓我的頭去
  撞地面，上島飲食店有2位服務生勸導被告不要打我，但筆錄
  都沒有記載等情（見本院99年1月22日筆錄第2頁、第3頁）。
  然觀諸偵卷98年8月25日偵訊筆錄記載內容，原告上開陳述大
  致均已記載，且本院認縱原告、被告有陳述上開內容，亦不足
  影響本院前揭認定之結果，是認無調取之必要，附此敘明。
(四)綜上，原告依侵權行為法律關係，請求被告給付7萬元，為有
  理由，應予准許，逾此部分之請求，則屬無據，應予駁回。
四本件原告勝訴部分，所命被告給付之金額未逾50萬元，依民事
  訴訟法第389條第1項第5款之規定，自當由本院依職權宣告假
  執行。
五本件事證已臻明確，兩造其餘陳述及攻擊、防禦方法，經本院
  審酌後，認與判決結果不生影響，爰不一一論述，併此敘明。
六本件原告之訴為一部有理由，一部無理由，依民事訴訟法第79
  條、第389條第1項第5款，判決如主文。
中    華    民    國     99    年     2    月    5    日
                  民事第三庭  法  官  蘇雅慧
正本係照原本作成。
如不服本判決，應於送達後20日內，向本院提出上訴狀並表明上
訴理由，如於本判決宣示後送達前提起上訴者，應於判決送達後
10日內補提上訴理由書（須附繕本）。
中    華    民    國     99    年     2    月    5    日
                              書記官  劉昀匊

司法院資訊處製作；財團法人民間司法改革基金會備份。
